臺灣新竹地方法院民事裁定  
111年度消債更字第3號
聲  請  人  
即債務人    許倢寧  
代  理  人  陸詩雅律師
相  對  人  
即債權人    中國信託商業銀行股份有限公司


法定代理人  利明献  



相  對  人  
即債權人    和潤企業股份有限公司

法定代理人  劉源森  


相  對  人  
即債權人    方智偉即聯亞當舖


上列聲請人因消費者債務清理事件，聲請更生，本院裁定如下：
    主  文
更生之聲請駁回。
聲請程序費用由聲請人負擔。
    理  由
一、按聲請更生或清算不合程式或不備其他要件者，法院應以裁
    定駁回之。但其情形可以補正者，法院應定期間先命補正，
    消費者債務清理條例（下稱消債條例）第8條定有明文。次
    按法院認為必要時，得定期命債務人據實報告更生聲請前2
    年內財產變動之狀況，並對於前條所定事項補充陳述、提出
    關係文件或為其他必要之調查，消債條例第44條亦定有明文
    。參其立法理由為債務人於更生聲請前之財產變動狀況，足
    以影響其清償能力及更生方案之履行，法院受理更生聲請時
    ，如認為必要，自得命債務人據實報告，供作法院是否裁定
    開始更生程序之參考。又債務人經法院通知，無正當理由不
    到場，或到場而不為真實之陳述，或拒絕提出關係文件者，
    應駁回之，消債條例第46條第3款亦定有明文。是債務人於
    法院裁准消費者債務清理程序開啟前，基於謀求自身經濟生
    活更生之目的，當以積極誠實之態度，配合法院進行各項程
    式。法院雖依消債條例第10條之規定，有依職權調查必要之
    事實及證據之責，然基於債務人對自身財務、信用、工作之
    狀況，本應知之最詳之理，且按消債條例第44條、第82條及
    第46條第3款之意旨，苟債務人怠於配合法院調查，或有不
    實陳述之情形，法院亦得駁回債務人之聲請，顯見消債條例
    藉由課予債務人協力義務之方式，以示其確有債務清理之誠
    意。
二、本件聲請意旨略以：
    聲請人前有不能清償債務之情事，而積欠債務總額共計新臺
    幣（下同）590,500元，聲請人於110年12月間於本院與債權
    人進行債務前置調解，惟雙方未能達成共識，以致前置調解
    不成立，聲請人並於111年1月3日具狀聲請更生，爰依消債
    條例請求裁定准許更生等語。
三、經查：
㈠、聲請人提出本件更生程序之聲請前，曾於本院進行債務前置
    調解，惟調解不成立，有調解不成立證明書附於本案卷內可
    佐（本院卷第35頁），堪認聲請人已依消債條例之規定聲請
    前置調解未能成立。是以，本件聲請人所為本件更生聲請可
    否准許，即應綜衡聲請人之全部收支、信用、財產及勞力（
    技術）、年齡等狀況，審究其現況是否有不能清償債務或有
    不能清償之虞之情事而定。
㈡、聲請人陳稱其為外籍歸化台灣人士，找工作不易，僅能透過
    仲介尋找工作，單純勞動力工作也受限，腳開刀三次，因故
    辭去工作，還沒有找到正式工作。原先都是在派遣公司擔任
    派遣人員，當時每月收入約17,000元左右，沒有獎金，沒有
    其他工作。另原先領有中低收身障生活補助約3,700元，目
    前未再領取，現僅領有租金補助1,600元。目前打零工維生
    ，收入不固定，每月工作4-5日，每日薪資1,288元云云，此
    有聲請人111年2月10日陳報狀、新竹縣政府110年12月28日
    函、本院訊問筆錄在卷可佐（本院卷第95-97、107、147-14
    9頁）。惟經本院職權調查，聲請人領有肢體障礙輕度身心
    障礙證明，自106年8月起領有身障生活補助，109年9月起至
    110年12月核列中低收入戶，自109年10月起改申領中低收身
    障生活補助3,772元，惟111年其資格不符中低收入戶資格，
    亦即聲請人之收入超過新竹縣中低收入戶每人每月21,345元
    ，而聲請人設籍於新竹縣新豐鄉之戶籍址，現戶人口僅聲請
    人一人，此有新竹縣政府111年3月1日函、111年3月9日函、
    111年3月23日函及本院依職權調查聲請人全戶戶籍資料在卷
    可稽（本院卷第39、263、271、283頁），足見聲請人於110
    年之每月收入情況，顯然高於其到庭所陳述之當時每月收入
    約17,000元，堪認聲請人就其每月收入狀況未據實陳述。再
    者，觀之聲請人中國信託銀行帳戶（下稱系爭帳戶）存摺明
    細（本院卷第77-81、109-115頁），110年7月至111年1月間
    存入款項總額達480,496元，且於上開期間，聲請人每月均
    有1-3次從銀行存款機存入系爭帳戶1,000元至101,000元不
    等之數額，因涉及聲請人聲請前2年及目前之收支狀況，本
    院乃函請聲請人說明系爭帳戶存款交易明細存入之金額來源
    及原因，該函於已於111年3月7日送達聲請人之代理人，有
    送達證書附卷足憑（見本院卷第267頁），然聲請人迄未予
    以說明，並據聲請人於本院訊問時陳稱原先在派遣公司工作
    時無兼職云云（本院卷第147頁），因上開短期頻繁收入之
    金額有違常理，而聲請人未就此向本院釋明，亦陳稱當時並
    無兼職，足見聲請人對其工作及收入狀況並未據實陳述，亦
    有無正當理由拒絕提出關係文件或為財產變動狀況報告之情
    事，致本院無從審酌、判斷聲請人是否確有不能清償債務或
    有不能清償之虞者之情事。本件聲請人怠於配合法院調查，
    又無正當理由拒絕提出關係文件及財產變動狀況之報告，顯
    已違反其應負之協力義務。依上說明，本件聲請人有消債條
    例第46條第3款所定情形，依首揭法條說明，應駁回其更生
    之聲請。
四、依消費者債務清理條例第15條、第46條第3款，民事訴訟法
    第95條、第78條，裁定如主文。　　 
中　　華　　民　　國　　111 　年　　4 　　月　　29　　日
　　　　　　　　　民事第二庭法　　　官　林麗玉
以上正本係照原本作成。
如不服本裁定應於送達後10日內向本院提出抗告狀，並繳納抗告
費新臺幣1,000元。
中　　華　　民　　國　　111 　年　　4 　　月　　29　　日
　　　　　　　　　　　　　　書　記　官　郭春慧